【裁判字號】    97,重訴,2345
【裁判日期】    970822
【裁判案由】    違反槍砲彈藥刀械管制條例
【裁判全文】
臺灣臺中地方法院刑事判決            97年度重訴字第2345號
公  訴  人  臺灣臺中地方法院檢察署檢察官
被      告  乙○○
選任辯護人  張績寶律師
            蘇若龍律師
上列被告因違反槍砲彈藥刀械管制條例案件，經檢察官提起公訴
（九十七年度偵字第九九九０號），本院判決如下：
    主    文
乙○○未經許可，持有可發射子彈具有殺傷力之改造手槍，處有
期徒刑年陸月，併科罰金新台幣陸萬元，罰金如易服勞役，以
新台幣壹仟元折算壹日。
扣案之仿BERETTA廠八四型半自動手槍製造之槍枝換裝土造金屬
槍機及槍管而成之具殺傷力改造手槍壹枝（含彈匣壹個，槍枝管
制編號：0000000000號）沒收。
    犯罪事實
一、乙○○明知未經許可，不得非法持有具殺傷力之槍枝，竟仍
    因一時好奇心之驅使，即基於持有具殺傷力之改造手槍之犯
    意，於民國八十七年二月間某日，在臺中市第一廣場之某模
    型玩具店內，以新台幣四萬元之代價，向真實姓名、年籍均
    不詳之成年店家購買具有殺傷力之仿BERETTA廠八四型半自
    動手槍製造之槍枝換裝土造金屬槍機及槍管而成之改造手槍
    一枝（含彈匣一個），而非法持有之。嗣乙○○於九十七年
    四月二十三日十三時三十分許，為警持本院核發之搜索票在
    其位於臺中縣潭子鄉○○街五七巷九號三樓之住處搜索查獲
    ，並扣得其所購入之上開具殺傷力之改造手槍一枝及不具殺
    傷力之非制式子彈二顆，始由警進而查悉上情。
二、案經臺中縣警察局報請臺灣臺中地方法院檢察署檢察官偵查
    起訴。
    理    由
一、上揭犯罪事實，業據被告乙○○於本院審理時供認不諱，而
    扣案之前開槍枝，經員警送請內政部警政署刑事警察局鑑驗
    ，其結果為「送鑑手槍壹枝（槍枝管制編號0000000
    000號），認係改造手槍，由仿BERETTA廠八四型半自動
    手槍製造之槍枝換裝土造金屬槍機及槍管而成，擊發功能正
    常，可供擊發適用子彈使用，認具有殺傷力」，有該局九十
    七年五月七日刑鑑字第０九七００六三七七三號槍彈鑑定書
    一份在卷足稽（見偵查卷第二四頁至第二七頁）。被告選任
    辯護人雖一度質疑內政部警政署刑事警察局關於扣案槍枝具
    有殺傷力之鑑識結果之認定；然按所謂之「槍枝」，係指經
    由管狀物或槍管，將單發或多發彈丸射向目標物之機械裝置
    ，故「槍枝」之所以具殺傷力，係指足堪擊發具有殺傷力之
    子彈。換言之，「槍枝」只是發射子彈之「工具」，該「工
    具」性能良好，猶如刀之開鋒，即具有殺傷人畜之能力等情
    ，是上開扣案改造槍枝雖未經實質裝填適合之子彈試射，而
    無法測得其實際之發射動能，然因構造完整、機械性能良好
    ，可供擊發適用子彈使用，自具有殺傷力無疑。而內政部警
    政署刑事警察局函示所謂「性能檢驗法」，係指實際操作送
    鑑槍枝之機械結構與功能是否完整良好，如其結構完整且擊
    發功能良好正常，則認該槍枝可供擊發適用子彈使用。而槍
    枝之機械結構檢測包含槍管、滑套（轉輪）之材質；滑套、
    撞針之運作情形；板機與擊錘運作、連動情形；撞針之力道
    等與擊發子彈時可能牽涉之運作部位有關為主。倘鑑定過程
    中，鑑定人員認槍枝之機械結構與功能有疑義者，例如發現
    槍枝具塑膠槍管、槍管（或槍機）閉鎖不良等情形，足以影
    響殺傷力之鑑判時，若有送鑑「適用子彈」時，該局將改以
    「動能試射法」為試射鑑定，以鑑定該槍枝是否足堪擊發具
    殺傷力之子彈；惟如無「適用子彈」時，參酌國內其他專業
    鑑定機關之鑑定方法與流程，暨考量鑑定人員安全與鑑定標
    的危險間之比例原則，該局不再自行製作「適用子彈」以進
    行「動能測試法」之試射鑑定。而「非制式槍枝」於第一次
    送鑑時，經以「性能檢驗法」鑑定後確認有殺傷力者，對於
    再次要求續以「動能測試法」實際試射鑑定者，其於裝填子
    彈適當（即裝填適量底火、火藥及金屬彈丸等使成為適合送
    鑑槍枝所擊發之「適用子彈」）之情況下，最具威力之發射
    動能，均可達每平方公分二十焦耳以上，足以穿入人體皮肉
    層；此一事實業經實務長久驗證，無需再以極高危險性之「
    動能測試法」進行試射鑑定，此業經內政部警政署刑事警察
    局九十七年七月四日刑鑑字第０九七００九八三九六號函覆
    甚詳（見本院卷第三二頁至第三四頁）。基此，本件扣案槍
    枝經換裝者，係金屬槍管與槍機，且槍管並無閉鎖不良之情
    形，鑑識人員經鑑定後已認為其機械結構與功能完整良好，
    可供擊發適用子彈使用，縱未自行製作適用子彈進行試射，
    仍無礙該槍枝具有殺傷力之認定，是被告選任辯護人關此部
    分之質疑，容屬無據，尚不足以撼動本院對被告不利認定之
    結果。是被告上開自白，核與客觀事實相符，堪予採信。綜
    此，本件事證業臻明確，被告非法持有具殺傷力槍枝之犯行
    ，洵堪予認定。
二、按持有槍砲為長時間之繼續，乃行為之繼續而非狀態之繼續
    ，故如未受允准，持有槍彈而無正當理由之行為持續長時間
    ，於終止持有前，均在其犯罪行為實施中。其間法律縱有變
    更，其行為既繼續實施至新法施行以後，即與犯罪後法律有
    變更之情形不同，不生新舊法比較適用之問題（最高法院七
    十五年度台上字第三三七０號判決意旨參照）。本件被告乙
    ○○基於持有具殺傷力之改造手槍之犯意，自八十七年二月
    間某日起即持有前述槍枝，至九十七年四月二十三日十三時
    三十分許始為警搜索查獲，依前揭說明，自應以持有行為終
    止時始為犯罪行為之終止。查槍砲彈藥刀械管制條例業經總
    統於九十四年一月二十六日以華總一義字第０九四０００一
    ０一０一號令修正公布，並自九十四年一月二十八日生效施
    行，依前開判決意旨，本件被告自應以最後行為即九十七年
    四月二十三日之法律即九十四年一月二十八日生效施行之槍
    砲彈藥刀械管制條例處斷；是核被告所為，係犯槍砲彈藥刀
    械管制條例第八條第四項之未經許可，持有可發射子彈具有
    殺傷力之改造手槍罪。另按槍砲彈藥刀械管制條例所謂之「
    製造」，係指利用人為控制或加工之方法，變易原客體之外
    觀或實質內容，而產生不同於原客體之成品之行為而言。本
    件被告於偵查中僅泛稱「買槍管、槍身、撞針、握把等零件
    組裝」以製作扣案槍枝，但並未詳細敘明其具體之改造方式
    ，本院已難僅依憑被告簡略之自白，即遽認其犯有製造扣案
    槍枝之重罪。且本件並未查扣任何組裝或足以貫通槍管阻鐵
    之工具，既無具體事證證明被告改造槍枝，自應僅對其論以
    單純持有槍枝罪。起訴檢察官原認被告所為係違反槍砲彈藥
    刀械管制條例第八條第一項之製造具殺傷力之槍枝罪；惟業
    經公訴人於本院審理時當庭變更認被告所犯法條為同法條第
    四項之持有具殺傷力之改造槍枝罪，基於檢察一體原則，本
    院自無庸贅依刑事訴訟法第三百條之規定變更起訴法條，應
    併此指明。
三、爰審酌被告乙○○之素行，其明知未經主管機關許可不得持
    有槍彈，仍為持有之行為，犯罪之動機雖屬可議，且對社會
    治安仍存有潛在之危險；惟無具體事證證明其曾以該槍枝犯
    罪，並未因此造成公眾或他人之現實惡害，所生損害不大，
    且其持有具殺傷力之改造槍枝只有一枝，數量非多，犯罪情
    節尚非重大，暨被告犯後於本院坦認其犯行，態度尚稱良好
    等一切情狀，量處如主文所示之刑，並就併科罰金刑部分諭
    知易服勞役之折算標準。至公訴人雖於本院審理時對被告具
    體求處有期徒刑四年六月；然本院參酌前開被告犯罪之一切
    情狀與情節後，認對被告處予如主文所示之刑罰，已足收懲
    儆之效，是檢察官具體求刑之刑度範圍稍嫌過重。另被告之
    選任辯護人雖為被告辯護稱：被告只是一時好奇心驅使，以
    致誤觸法網，犯後已坦認犯罪，態度良好，請求法院適用刑
    法第五十九條之規定，對被告酌減其刑等語；但按刑法第五
    十九條規定犯罪情狀可憫恕者，得酌量減輕其刑，固為法院
    依法得自由裁量之事項，然非漫無限制，必須犯罪另有特殊
    之原因與環境，在客觀上足以引起一般同情，認為即予宣告
    法定低度刑期尤嫌過重者，始有其適用。是為此項裁量減刑
    時，必須就被告全部犯罪情狀予以審酌在客觀上是否有足以
    引起社會上一般人之同情，而可憫恕之情形，始稱適法（最
    高法院八十八年度台上字第六六八三號判決要旨參照）。本
    件被告持有扣案槍枝之犯行，已如前述，依其智識能力，理
    當能知悉具殺傷力之槍枝係屬違禁物品，竟仍無故而持有之
    ，對社會治安已造成一定程度之危害與影響，且槍砲彈藥刀
    械管制條例之目的，係為防制槍枝、子彈之危害，維護國內
    治安，倘遽予憫恕被告並減輕其刑，對被告個人難收促勵改
    過遷善之效，無法達到刑罰特別預防之目的，是考量依社會
    一般人客觀標準，本件並無何等足以引起一般同情之客觀情
    狀而應予以憫恕，爰不依刑法第五十九條規定酌量減輕其刑
    ，均併此說明。
四、另扣案之仿BERETTA廠八四型半自動手槍製造之槍枝換裝土
    造金屬槍管而成之改造手槍一枝（含彈匣一個，槍枝管制編
    號：0000000000號），因具有殺傷力，業見前述
    ，核既屬違禁物，自應依刑法第三十八條第一項第一款之規
    定，併為沒收之諭知。至員警於被告乙○○前揭住處所另扣
    得之非制式子彈二顆（由金屬彈殼組合金屬彈頭而成），經
    實際試射後，雖可擊發，但發射動能不足，認不具殺傷力，
    有上開內政部警政署刑事警察局槍彈鑑定書可憑，核既非屬
    違禁物，爰不併予諭知沒收，應附此敘明之。
據上論斷，應依刑事訴訟法第二百九十九條第一項前段，槍砲彈
藥刀械管制條例第八條第四項，刑法第十一條前段、第四十二條
第三項前段、第三十八條第一項第一款，判決如主文。
本案經檢察官甲○○到庭執行職務。
中    華    民    國    97    年    8     月    22    日
                  刑事第三庭  審判長法  官  賴恭利
                                    法  官  黃松竹
                                    法  官  陳思成
上正本證明與原本無異。
如不服本判決，應於收受送達後10日內向本院提出上訴書狀（應
敘述具體理由並附繕本）。
上訴書狀如未敘述理由，應於上訴期間屆滿後20日內補提理由書
於本院。
                                    書記官  吳詩琳
中    華    民    國    97    年    8     月    22    日
附錄論罪科刑法條
槍砲彈藥刀械管制條例第八條第四項
未經許可，持有、寄藏或意圖販賣而陳列第一項所列槍枝者，處
三年以上十年以下有期徒刑，併科新臺幣七百萬元以下罰金。


司法院資訊處製作；財團法人民間司法改革基金會備份。
